【裁判字號】    99,交抗,563
【裁判日期】    991124
【裁判案由】    聲明異議
【裁判全文】
臺灣高等法院高雄分院刑事裁定         99年度交抗字第563號
抗 告 人
即異議人  江福來
上列抗告人因違反道路交通管理處罰條例聲明異議案件，不服臺
灣高雄地方法院中華民國99年10月29日裁定（99年度交聲字第23
86號），提起抗告，本院裁定如下：
    主  文
抗告駁回。
    理  由
一、抗告意旨略以：抗告人即異議人當天沒有喝酒，警員攔查伊
    亦配合酒測，絕無拒絕酒測事實，本件係異議人係被抓至啟
    文出所開罰單，無論啟文或舊城出所對本件均無管轄權，案
    發時亦非基於臨檢或路檢，純係啟文派出所警員騎私人機車
    至異議人住家附近之莒光社區叫本人停車，嗣再通知啟文派
    出所警車到場命本人酒測，本人亦配合酒測，結果一切正常
    ，無所謂拒絕酒測之情，本件亦非現場製發罰單，也非舊城
    派出所開出罰單，該罰單不是呂季光開的，而是啟文派出所
    開的罰單，伊於99年10月22日亦當面向舊城派出所所長陳孟
    兒確認該所並未為該舉發通知單；原裁定駁回抗告人之異議
    自有不當云云。
二、原處分意旨略以：異議人即受處分人江福來於民國99年7 月
    20日晚上10時45分許，駕駛車號OHU-415 號重型機車，行經
    高雄市○○區○○路608 巷口，為巡邏員警見其騎車狀況有
    異，予以攔停，發覺異議人疑似飲酒後，乃提供飲水及告知
    實施酒測之程序，經異議人以等待友人前來等藉口消極不配
    合，員警遂掣單舉發，爰依道路交通管理處罰條例第35條第
    4 項前段、第67條第2 項之規定，裁處異議人罰鍰新臺幣（
    下同）6 萬元，並吊銷駕駛執照，3 年內不得考領等語。
三、按警察對於已發生危害或依客觀合理判斷易生危害之交通工
    具，得予以攔停，要求駕駛人或乘客出示相關證件或查證其
    身分，及要求駕駛人接受酒精濃度測試之檢定，警察職權行
    使法第8 條第1 項第1 款、第3 款分別定有明文。又義務人
    或利害關係人對警察依本法行使職權之方法、應遵守之程序
    或其他侵害利益之情事，得於警察行使職權時，當場陳述理
    由，表示異議，前項異議，警察認為有理由者，應立即停止
    或更正執行行為；認為無理由者，得繼續執行，經義務人或
    利害關係人請求時，應將異議之理由製作紀錄交付之，義務
    人或利害關係人因警察行使職權有違法或不當情事，致損害
    其權益者，得依法提起訴願及行政訴訟，警察職權行使法第
    29條亦有明文。是以，為兼顧受攔檢人之權益及大眾交通安
    全之公共利益，當員警依客觀情狀判斷有攔檢施以酒精測試
    之必要時，汽車駕駛人不得無故拒絕，縱可當場提出異議，
    但若員警認為無理由時，仍應繼續執行，駕駛人僅可於事後
    提出行政救濟，而不能以據為其當場得拒絕酒精濃度測試之
    正當理由，俾利員警發揮維護公眾安全、維持交通秩序之公
    益目的。次按汽車駕駛人，駕駛汽車經測試檢定酒精濃度超
    過規定標準者，處1 萬5 千元以上6 萬元以下罰鍰，並當場
    移置保管其車輛及吊扣其駕駛執照1 年；汽車駕駛人拒絕接
    受第1 項測試之檢定者，處6 萬元罰鍰，並當場移置保管其
    車輛及吊銷其駕駛執照，且3 年內不得考領駕駛執照，道路
    交通管理處罰條例第35條第1 項第1 款、第4 項前段、第67
    條第2 項分別定有明文。而道路交通管理處罰條例第35條第
    4 項之所以規定「拒絕酒精濃度測試之檢定」除應課予罰鍰
    6 萬元外，並應當場移置保管該汽車及吊銷該駕駛執照，較
    諸同條第1 項規定酒後駕車之處罰更為嚴厲，目的在於不使
    拒絕酒精濃度測試檢定之駕駛人反而獲得寬典，否則無異鼓
    勵駕駛人拒絕接受測試。再關於處罰基礎，係因人體內酒精
    含量由開始飲酒時依飲酒量漸漸累積增加，在完成飲酒時體
    內酒精含量達到最高，隨後依代謝率逐漸代謝；基此，倘駕
    駛人遭員警攔停後，積極拒絕接受酒精測試或消極推諉拖延
    ，致其體內酒精濃度因時間經過而逐漸代謝降低，對於其他
    立即配合測試之駕駛人顯有不公，且亦明顯有礙警員職務之
    順利進行。是故，駕駛人經警告知酒精濃度測試標準及流程
    後，不論以積極行為表示拒絕或以消極不配合方式排斥酒測
    ，均屬「拒絕接受酒精濃度測試」。
四、查本件異議人於上揭時間、地點，騎乘機車為警攔查，要求
    實施酒精濃度測試，及依道路交通管理處罰條例第35條第4
    項前段規定掣單舉發等節，有高雄市政府警察局舉發違反道
    路交通管理事件通知單、陳情書、車號查詢重型機車車籍資
    料在卷可稽（原審卷第7 、14、17頁），且為異議人不爭執
    此部分事實自堪認定。又查：
(一)、證人即任職高雄市政府警察局左營分局舊城派出所之員警呂
    季光原審中到庭結證：伊於99年7 月20日晚上10時45分許，
    與替代役男劉宗佑各騎一輛警用機車在左營大路上巡邏，目
    睹異議人車速蠻快，有點蛇行，左轉軍校路，伊遂跟在異議
    人車後約5 分鐘，在軍校路、和光路路口攔下異議人，請其
    出示證件，當場聞到酒味，經詢問異議人，異議人承認有喝
    一點酒，伊問異議人是否可實施酒測，並拿出酒測器，異議
    人說要等議員朋友來，但之後異議人一直講電話，已經等了
    快一個小時，異議人仍說沒有人在旁作證，無法做酒測，伊
    跟異議人說這麼多員警在這邊沒有辦法等這麼久，異議人就
    含著酒測器，但沒有用力吹，所以測得數據都是零，後來伊
    就問異議人願不願意回派出所，異議人說願意，就帶異議人
    回舊城派出所，並掣單舉發等語明確（見原審卷第41至43頁
    ），復有高雄市政府警察局左營分局99年9 月1 日高市警左
    分六字第0990025928號函在卷可稽（見原審卷第21頁）。審
    酌證人雖為本件舉發員警，惟其到庭所陳述之上開舉發經過
    ，經查尚無違反經驗或論理法則之處，且遍查本件卷存證據
    資料，並無任何積極證據足以證明其前揭所述係虛偽不實，
    亦無足可顯信渠等陳述不可採信之品性證據或前科證據存在
    ，自不得僅因其為本件開單舉發異議人之員警，即遽予否認
    其上開證述之可信性，且證人與異議人間素昧平生，並無仇
    隙嫌怨，而警員執行公務時，本身即受有行政懲處責任之監
    督，且證人到庭具結作證，更係以刑事責任擔保其證言之真
    實性，明確指出異議人於上揭時、地有車速蠻快、蛇行等駕
    駛狀態，衡諸常情，員警於巡邏過程中，若非從外觀觀察受
    攔檢人已足判斷有飲酒等危險行為，自無恣意要求實施酒測
    、自找麻煩之理，是證人於原審結詞情節應堪採信，異議人
    質疑證人即舉發員警呂季光將其攔查之適法性，無可憑採，
    其甚而懷疑本件罰單非呂季光所製而係啟文派出所所製云云
    ，然經本院以公務電話向舊城派出所所長陳孟兒查詢結果稱
    ：系爭罰單係舊城派出所開，也有扣留機車，該機車尚未領
    回，抗告人把另一件被啟文派出所所開罰單混在一起而分不
    清楚等語，此部所辯陳亦無可憑採。
(二)、經原審當庭播放高雄市政府警察局左營分局函附之取締過程
    錄影、錄音光碟，供異議人確認光碟內身穿黃色上衣之男子
    為其本人，且光碟內容即為當天攔查情形無誤後，徵得異議
    人同意，由原審自行勘驗光碟內容，光碟檔案全長時間約19
    分，結果略為：異議人手持一瓶礦泉水，表示要有議員在
    旁邊才肯實施酒測員警告知時間為7 月20日晚上10時20分
    及拒絕酒測之效果為罰款、吊扣駕照，異議人持續飲用礦泉
    水並說沒有關係，要等議員來警員提示酒測用清潔之吸管
    ，並裝置酒測儀上，請異議人進行酒測，異議人手持行動電
    話時而頭向上仰，並向後躲閃，要求等到議員到後再進行測
    試警員要求異議人待在原地撥打電話，異議人說警員這樣
    妨害其自由，一直重複說要等議員來再進行酒測警員再次
    要求接受酒測，並告知如果不要就是拒測，要扣車子，異議
    人說其未飲酒，只要議員來，馬上接受酒測，並一直撥打行
    動電話，有勘驗筆錄及錄影光碟內容擷取照片4 張附原審卷
    可稽（見原審卷第22、27至29、43頁）。依光碟錄影內容顯
    示，異議人雖無明確表示拒絕酒測，惟確有以消極不配合抑
    或表示要打電話、等議員前來之方式拖延時間。且依證人呂
    季光前開所述，異議人消極不配合接受酒測時間超過1 個鐘
    頭，異議人於原審亦自承員警在現場要求伊實施酒測之時間
    有20分鐘以上等語（見原審卷第44頁），足認異議人以消極
    不配合之方式拖延時間，已達到拒絕配合之效果，導致員警
    無法實施酒精濃度測試，經員警多次勸導，並告以拒測之法
    律效果及多次詢問異議人是否接受酒測，仍不配合酒測之行
    為甚明，而此種消極不配合之方式，揆諸前揭法條意旨之說
    明，核符「拒絕接受酒精濃度測試」之違規行為無謢。異議
    人猶以並未拒絕，係要等議員前來才願酒測云云置辯，委不
    足採。
(三)、本件係任職高雄市政府警察局左營分局舊城派出所之員警呂
    季光在舊城派出所內掣單舉發，並經其主管即所長陳孟兒核
    章確認，有上開高雄市政府警察局舉發違反道路交通管理事
    件通知單、高雄市政府警察局左營分局99年8 月27日高市警
    左分六字第0990025207號函、99年9 月1 日高市警左分六字
    第0990025928號函各1 份在卷可稽（見原審卷第7 、26、21
    頁），又證人即員警呂季光既係舊城派出所員警，於舉發過
    程，自無將異議人帶往啟文派出所之必要，異議人所指證人
    呂季光係將其帶回啟文派出所內舉發來報復伊之前讓啟文派
    出所所長調職云云，顯屬無據，亦與本件異議人之違規行為
    無涉，自無從為有利異議人之認定。異議人又稱舊城派出所
    長陳孟兒於99年10月22日已當面向其表示未曾為本件舉發通
    知單云云，惟經本院電詢結果並無此事，此有原審99年10月
    27日與陳孟兒之公務電話紀錄1 紙附卷可憑（見原審卷第55
    頁），且經本院再以公務電話向舊城派出所所長陳孟兒查詢
    結果稱：系爭罰單係舊城派出所開，也有扣留機車，該機車
    尚未領回，抗告人把另一件被啟文派出所所開罰單混在一起
    而分不清楚等語，有本院99年11月22日公務電話查詢紀錄表
    一份附卷可稽，是異議人此部分之詞亦屬無稽，委無可採。
(四)、末查，異議人前於87年4 月25日、95年4 月14日即有駕駛OD
    V-117 號、XAG-827 號重型機車違規紀錄，此有高雄市政府
    交通局99年8 月27日高市交裁字第0990037573號函文暨交通
    工具違規查詢表1 份附卷可稽（見原審卷第24至25頁），是
    異議人另謂其未曾有違規紀錄，亦無所據，無可憑採。
五、綜上所述，異議人確有於上揭時、地騎乘機車經員警攔停稽
    查時，拒絕接受酒精濃度測試檢定之違規行為，原處分機關
    依道路交通管理處罰條例第35條第4 項前段之規定，裁處異
    議人罰鍰6 萬元，吊銷駕駛執照，且依同條例第67條第2 項
    之規定，3 年內不得考領駕駛執照，核屬無誤，原審因而裁
    定駁回本件異議，自無違誤。抗告人仍執陳詞提起抗告，並
    無理由，應予駁回。
六、據上論結，應依道路交通案件處理辦法第26條，刑事訴訟法
    第412 條，裁定如主文。
中    華    民    國    99    年    11    月    24    日
                  刑事第八庭    審判長法  官  洪兆隆
                                      法  官  張盛喜
                                      法  官  郭玫利
以上正本證明與原本無異。
不得再抗告。
中    華    民    國    99    年    11    月    24    日
                                      書記官  吳福連

司法院資訊處製作；財團法人民間司法改革基金會備份。
